【裁判字號】    97,抗,436
【裁判日期】    970417
【裁判案由】    假扣押
【裁判全文】
臺灣高等法院民事裁定                   97年度抗字第436號
抗  告  人  乙○○
上列抗告人因與相對人甲○○間假扣押事件，對於中華民國97年
2月5日台灣士林地方法院97年度裁全字第 387號裁定，提起抗告
，本院裁定如下：
    主  文
抗告駁回。
抗告訴訟費用由抗告人負擔。
    理  由
一、本件抗告意旨略以：相對人於民國（下同）95年1月至7月間
    委請抗告人代購行動電話、筆記型電腦、名牌包包等物品，
    由抗告人代墊款項，並向抗告人借款新台幣（下同）11萬元
    ，共計積欠抗告人52萬4013元，抗告人嗣向其催討前開款項
    ，相對人竟置之不理，且搬至美國。頃聞相對人有脫產之行
    為，為恐日後有甚難執行之虞，願供擔保以代釋明，依民法
    第522條規定聲請就相對人之財產在52萬4013元之範圍內為
    假扣押。原裁定駁回抗告人前開聲請，實有不合，爰提起抗
    告請求廢棄原裁定等語。
二、按債權人就金錢請求或得易為金錢請求之請求，日後有不能
    強制執行或甚難執行之虞，欲保全強制執行者，得聲請假扣
    押。又請求及假扣押之原因，應釋明之。釋明事實上之主張
    者，得用可使法院信其主張為真實之一切證據。但依證據之
    性質不能即時調查者，不在此限，民事訴訟法第 284條、第
    522條第1項、第523條第1項及第526條第1項定有明文。又新
    修正民事訴訟法第526條第2項已將「債權人雖未為前項釋明
    ，如就債務人所應受之損害已供法院所定之擔保者，得命為
    假扣押」之規定，修正為「前項釋明如有不足，而債權人陳
    明願供擔保或法院認為適當者，法院得定相當之擔保，命供
    擔保後為假扣押」，以與同條第 1項規定「請求及假扣押之
    原因，應釋明之」相呼應。是請求及假扣押之原因，債權人
    如未先為釋明，縱就債務人所應受之損害供法院所定之擔保
    者，亦不得命為假扣押，必因釋明而有不足，並經債權人陳
    明願供擔保或法院認為適當者，始得命供擔保後為假扣押，
    最高法院94年度台抗字第665號及94年度台抗字第156號裁定
    意旨可資參照。
三、經查，抗告人就其主張之請求及假扣押原因，固提出發票兩
    紙、交易明細單乙紙、存摺明細乙份、PChome線上購物交易
    紀錄網路資料乙紙、台新銀行及富邦銀行信用卡帳單、永豐
    信用卡帳單18紙（均為影本）及債務明細乙紙為釋明（見原
    審卷第7至29頁、本院卷第6頁），惟其所提前開證據均未能
    釋明其本案請求及假扣押原因。又抗告人就假扣押之原因即
    日後有不能或甚難強制執行之虞復僅稱「頃聞相對人有脫產
    之行為」云云，而未提出相關證據釋明之，本諸前開規定及
    實務見解，抗告人應先就其請求及假扣押之原因為釋明，經
    釋明不足後始能以供擔保補足，抗告人既未提出可即時調查
    之證據，以釋明其請求及假扣押原因，其所為假扣押聲請依
    法即有未合。從而，原裁定駁回抗告人之假扣押聲請，依法
    並無違誤。抗告意旨指摘原裁定不當，求予廢棄，為無理由
    ，應予駁回。
四、爰裁定如主文。
中    華    民    國    97    年    4     月    17    日
                    民事第十三庭
                        審判長法  官  黃嘉烈
                              法  官  吳燁山
                              法  官  高鳳仙
正本係照原本作成。
不得抗告。
中    華    民    國    97    年    4     月    18    日
                              書記官  黃慶霽


司法院資訊處製作；財團法人民間司法改革基金會備份。
